臺灣高雄地方法院刑事判決　　　　　　　　　　　　　九十年度交易字第八二四號
　　公　訴　人　臺灣高雄地方法院檢察署檢察官
　　被　　　告　甲○○
　　選任辯護人　王伊忱
　　　　　　　　陳景裕
　　　　　　　　鄭美玲
右列被告因業務過失傷害案件，經檢察官提起公訴（九十年度偵字第一九０七五號）
，本院判決如左：
    主  文
甲○○從事業務之人，因業務上之過失傷害人致重傷，處有期徒刑柒月。
    事  實
一、甲○○考領有職業聯結車駕駛執照，係長榮運輸股份有限公司雇用之司機，平日
    以駕駛聯結車為業，為從事業務之人，於民國九十年六月十九日上午七時三十五
    分許，駕駛車牌號碼ＫＭ─五七七號曳引車，沿高雄市○鎮區○○路由南往北方
    向行駛，途經該路與漁港路之交岔路口，欲右轉漁港路往東行駛時，理應注意汽
    車行駛至交岔路口時，轉彎車應讓直行車先行，以及車輛行駛時，駕駛人應注意
    車前狀況，隨時採取必要之安全措施。而當時天候雖有下雨，惟依當時情形為日
    間自然光線、無障礙物、路面無缺陷、視距良好，又無其他不能注意之情事，竟
    於上開交岔路口欲右轉彎進入漁港路時，疏未注意讓沿新生路由南往北方向行駛
    之直行車輛先行，即貿然右轉，適有乙○○騎乘車牌號碼ＹＯＫ—六五二號輕型
    機車沿新生路由南往北方向之慢車道直行至該交叉路口，甲○○所駕駛車輛之右
    前方車輪遂不慎撞及由乙○○所騎乘之上開機車，致乙○○所駕駛之機車倒地後
    ，甲○○之曳引車前輪仍推行乙○○之機車滑行，乙○○之機車並留下五點七公
    尺之刮地痕，乙○○並當場受左腳皮膚缺損、韌帶暴露、足部跗骨喪失等無法恢
    復之重傷害，嗣將乙○○送醫施以顯微手術、植皮手術等急救後，乙○○之左腳
    仍喪失行走、站立及運動之機能。甲○○於肇事後即報警處理，並於警方至現場
    時坦承肇事，自願接受偵訊。
二、案經乙○○訴由高雄市警察局前鎮分局報請臺灣高雄地方法院檢察署檢察官偵查
    起訴。
    理  由
一、訊據被告甲○○對於右開時、地駕車右轉彎時發生車禍肇事致乙○○受傷之事實
    固不諱言，惟矢口否認有何過失致重傷害之犯行，辯稱：伊在路口中心點轉彎時
    ，告訴人尚未進入交岔路口，係因告訴人未依規定讓伊駕駛之車輛先行方肇致本
    件車禍，且告訴人之傷勢並未達重傷害之程度云云。經查：
（一）被告右揭轉彎時未讓直行車先行，致撞擊直行之乙○○所騎乘機車之事實，業
      據告訴人乙○○於警、偵訊及本院調查時指訴歷歷，而依交通事故調查報告表
      所繪之現場圖觀之，刮地痕之起點係位於西距新生路東側路邊延伸線零點二公
      尺處，參以撞擊之方向、機車車身倒地之距離等情，足認雙方車輛之撞擊地點
      係位於新生路之慢車道無誤。再依上開調查報告表及車禍現場照片觀之，車禍
      發生後，被告駕駛之曳引車停在上開交岔路口東側之漁港路東向內、外側快車
      道，曳引車頭朝東北方，車尾朝西南方，曳引車左前輪、左後輪距漁港路分向
      限制線分別為一點二公尺、一點三公尺，右後車角距新生路東側路邊延伸線三
      點五公尺，而告訴人乙○○騎乘之機車則倒於被告駕駛之曳引車右前車頭前懸
      下方，機車車頭朝東北方、車尾朝西南方，於被告駕駛之曳引車車後左側之漁
      港路東向外側快車道行車路線留有五點七公尺之刮地痕，再參以被告駕駛之曳
      引車撞擊點係於右前車頭，告訴人所騎乘機車之撞擊點係於左前側擋泥版，而
      被告於撞擊告訴人乙○○之機車後，猶繼續前行十幾公尺之遠，且告訴人乙○
      ○所騎乘之機車係卡於甲○○之曳引車右前輪前方等情研判，顯見被告所駕駛
      曳引車尚未在上開路口轉彎時，告訴人即已騎乘機車沿新生路由南往北方向之
      慢車道直行，並已行至該交叉路口，始遭未注意車前狀況之被告，所駕駛欲右
      轉往漁港路行駛之曳引車右前車頭處撞及其機車車輛左前側，並卡於曳引車右
      前輪無訛。被告前開所辯：伊已在路口中心點轉彎，告訴人未讓其先行云云，
      顯與事實不符，自不足採。
（二）又告訴人乙○○所受之傷害，於診斷證明書上雖僅見乙○○受有左腳皮膚缺損
      、韌帶暴露等紀錄，然經臺灣高雄地方法院檢察署檢察官及本院函詢高雄醫學
      大學之結果，認：乙○○分別接受闊背肌皮瓣之顯微手術，用以覆蓋裸露之韌
      帶及肌膚缺損，接受皮瓣上之植皮手術，但合併足部跗骨之喪失，其術後腳的
      功能無法完全恢復；而所謂合併足部跗骨之喪失，其術後腳的功能無法完全恢
      復，係指其無法如正常人一般行走，亦無法承受過久的站立及一般簡易運動及
      勞動等語在卷，此有高雄醫學大學附設中和醫院九十一年九月十三日（九０）
      高醫附秘字第三一七二號函及九十一年九月十三日（九一）高醫附密字第二五
      ０五號函各一紙在卷可稽，復有告訴人乙○○所呈之中華民國身心障礙手冊及
      傷勢狀況相片九張可佐。因此，縱乙○○已經送醫施以顯微手術、植皮手術等
      急救後，乙○○之左腳功能仍已喪失行走、站立及運動之機能，而屬於喪失一
      肢以上機能之重傷害無訛。
（三）按車輛行駛時，駕駛人應注意車前狀況，隨時採取必要之安全措施及汽車行駛
      至交岔路口，轉彎車應讓直行車先行。道路交通安全規則第九十四條第三項、
      第一百零二條第一項第六款各定有明文。被告駕車自應注意上述道路交通安全
      規定，且依當時日間自然光線、無障礙物、路面無缺陷、視距良好等情，有道
      路交通事故調查報告表一紙附卷可稽，且有現場相片四張可佐，審酌當時之光
      線及路況確屬良好，又無其他不能注意之情形，被告竟疏於注意以致肇事，致
      告訴人受有喪失一肢機能之重傷害，被告顯有過失無訛。況本件車禍肇事責任
      經送高雄市政府建設局車輛行車事故鑑定委員會鑑定結果，亦認：被告駕駛車
      輛，右轉彎車未讓直行車先行，為肇事原因，有該鑑定委員會九十一年八月十
      五日府高市車鑑字第０九一０００三八三０號函附之鑑定意見書乙件存卷可稽
      。從而被告甲○○之過失駕駛行為，核與被害人乙○○之受傷間，具有相當因
      果關係。
（四）此外，本件另經送中華民國車輛交通事故鑑定技術研究學會鑑定意見認為，被
      告駕駛車輛之肇事因素有轉彎車未讓直行車、未減速、未注意併行之車輛動態
      等有該會九十一年五月六日九一車鑑字地一０四號函附之分析報告一紙在卷，
      然其認定被告車輛轉彎時之速度為每小時四十公里，與樺崎實業有限公司就被
      告車輛之行車記錄紙所作之分析報告認定之速度不符（詳見樺崎實業有限公司
      九十一年五月二十四日樺崎業字第００五號函附之分析報告書），有未盡周延
      之處，尚難作為裁判之依據，併此敘明。綜上，本件罪證已臻明確，被告過失
      重傷害犯行，洵堪認定。
二、查被告甲○○為職業聯結車司機，為從事業務之人，肇事當時係在執行公司業務
    等情，均經被告甲○○於警訊、偵訊時供陳明確。又按被害人左膝蓋關節組織主
    要之伸出迴轉機能，既經完全喪失，不能回復而殘廢，無法上下樓梯，且該關節
    屈時受阻，伸時呈無力並發抖，自難自由行走並保持身體重心之平衡，殊不能謂
    非達於毀敗一肢機能之程度，此有最高法院六十二年度台上字第三四五四號刑事
    判例在卷可佐。查告訴人乙○○所受之傷害，既已無法如正常人一般行走，亦無
    法承受過久的站立及一般簡易運動及勞動，已如前述，其已喪失行走、站立及運
    動之功能，其所受傷害顯屬刑法第十條第四項第四款之重傷害。核被告甲○○所
    為，係犯刑法第二百八十四條第二項後段之業務過失致重傷罪。被告於肇事後即
    報警處理並留在現場，業據其偵查時供述明確，於警察至現場時坦承係其肇事，
    並接受偵訊，為對未發覺之犯罪自首而接受裁判，應依法減輕其刑。爰審酌被告
    一時疏失而肇事，然疏失情節嚴重，告訴人所受傷害不輕，且被告迄今未賠償告
    訴人所受損害，及被告犯後態度等一切情狀，本院認以量處如主文所示之刑為適
    當，公訴人具體求刑有期徒刑一年四月，尚嫌過重，附此敘明。
據上論斷，應依刑事訴訟法第二百九十九條第一項前段，刑法第二百八十四條第二項
後段、第六十二條，罰金罰鍰提高標準條例第一條前段，判決如主文。
本案經檢察官蕭宇誠到庭執行職務。
中     華     民     國      九十一     年     十一     月     十五     日
                                  臺灣高雄地方法院交通法庭
                                      審判長 法  官       李政庭
                                             法  官       周玉群
                                             法  官       邱泰錄
右正本證明與原本無異。
如不服本判決，應於判決送達後十日內，向本院提出上訴狀。
                                             書記官       林慧君
中    華    民    國      九十一   年      十一      月      十五      日
附錄本案論罪科刑法條全文：
中華民國刑法第二百八十四條
 (過失傷害罪)
因過失傷害人者，處六月以下有期徒刑、拘役或五百元以下罰金，致重傷
者，處一年以下有期徒刑、拘役或五百元以下罰金。
從事業務之人，因業務上之過失傷害人者，處一年以下有期徒刑、拘役或
一千元以下罰金，致重傷者，處三年以下有期徒刑、拘役或二千元以下罰
金。
